臺灣臺中地方法院民事判決
111年度簡上字第29號
上  訴  人  王愛雅  

訴訟代理人  蕭蒼澤律師
被 上訴 人  洪信成  

上列當事人間請求確認債權存在事件，上訴人對於民國110年11
月10日本院沙鹿簡易庭110年度沙簡字第518號第一審判決提起上
訴，本院於民國111年5月20日言詞辯論終結，判決如下：
    主      文
上訴駁回。
第二審訴訟費用由上訴人負擔。 
    事實及理由
一、被上訴人主張：上訴人於民國109年3月12日向被上訴人借款
    新臺幣（下同）5萬元，約定於同年4月30日還款，詎屆期經
    被上訴人多次催討，均不理會，而兩造雖曾去過幾次汽車旅
    館，惟上訴人並未還錢，爰訴請確認兩造間有5萬元之借款
    債權存在。
二、上訴人則以：被上訴人為追求上訴人，於109年3月12日載上
    訴人至彰化縣高登汽車旅館，並給予上訴人5萬元，表示係
    給上訴人零花不用還，上訴人才收下這5萬元，惟被上訴人
    又拿出事先寫好的借據要上訴人簽字，該筆款項實為贈與而
    非借款。嗣兩造交往近半年，上訴人發覺被上訴人心機很深
    ，決定與被上訴人分手，至109年8月底上訴人不願繼續與被
    上訴人往來，要求被上訴人返還借據，但被上訴人不願意，
    仍持續以電話騷擾上訴人，上訴人在不堪其擾下，於109年9
    月1日上午，與被上訴人至高登汽車旅館見面，過程中上訴
    人將5萬元丟到床上，並說借據不要了，故上訴人已於該日
    返還5萬元予被上訴人。又兩造約定以至高登汽車旅館4次抵
    銷前開5萬元債務，上訴人確已清償本件債務；縱認抵銷抗
    辯不成立，惟上訴人至汽車旅館提供4次油壓及指壓的勞務
    ，對被上訴人有不當得利請求權存在，亦得抵扣本件債務等
    語，資為抗辯（上訴人於原審主張其已清償該筆款項，反訴
    請求被上訴人返還上訴人簽立之借據，經原審判決上訴人敗
    訴，反訴部分未據上訴而告確定，不另贅述）。
三、原審經審理結果，認被上訴人之請求為有理由，判決確認被
    上訴人與上訴人間，於109年3月12日有5萬元之借款債權存
    在。上訴人不服提起上訴，並上訴聲明：㈠原判決廢棄。㈡被
    上訴人在第一審之訴駁回。被上訴人則答辯聲明：上訴駁回
    。
四、得心證之理由：
  ㈠按稱消費借貸者，謂當事人一方移轉金錢或其他代替物之所
    有權於他方，而約定他方以種類、品質、數量相同之物返還
    之契約，民法第474條第1項定有明文。再按當事人主張有利
    於己之事實者，就其事實有舉證之責任，民事訴訟法第277
    條前段亦有明定。又請求履行債務之訴，除被告自認原告所
    主張債權發生原因之事實外，應先由原告就其主張此項事實
    ，負舉證之責任，必須證明其為真實後，被告於其抗辯事實
    ，始應負證明之責任，此為舉證責任分擔之原則（最高法院
    43年台上字第377號裁判意旨參照）。被上訴人主張上訴人
    於109年3月12日向其借款5萬元，約定於同年4月30日還款，
    惟迄未清償等情，為上訴人所否認，並以前詞置辯，依前開
    說明，應由被上訴人就兩造間有上開5萬元借款債權存在乙
    節負舉證責任。
  ㈡再按私文書經本人或其代理人簽名、蓋章或按指印或有法院
    或公證人之認證者，推定為真正，民事訴訟法第358條第1項
    定有明文。又當事人提出之私文書，如已先證其真正，即有
    形式上之證據力，若其內容與待證事實有關，且屬可信者，
    自有實質上之證據力（最高法院22年上字第2536號裁判要旨
    參照）。查上訴人於109年3月12日簽立借據1紙予被上訴人
    ，借據上載明：「本人甲○○、身分證號碼…、戶籍地址…、工
    作地址…，因急需要5萬元正，所以向乙○○先生調借，預訂10
    9年4月30日全數歸還，空口無憑，特立此據」等語（見原審
    卷第17頁），上訴人亦不爭執該借據之形式真正及確有收受
    被上訴人交付之5萬元，且借據前面4行為上訴人所書寫等情
    （見原審卷第199至200頁），則上訴人既不爭執該借據上之
    署名為其所親簽，而借據之內容與被上訴人主張之5萬元消
    費借貸情事相符，參諸前揭說明，自得依該借據而認定上訴
    人確有向被上訴人借貸5萬元之事實。佐以被上訴人所提出
    兩造LINE對話內容，上訴人確曾向被上訴人表示：「不是說
    好每個月還你2千嗎？」、「你再借我5萬，一個月利息1萬
    ，連本帶利月底還你6萬，要嗎？」等語（見原審卷第203、
    205頁），足證上訴人確曾向被上訴人借款5萬元，且債務已
    屆清償期，上訴人抗辯是開玩笑的話云云，自無足採。
　㈢上訴人雖抗辯已於109年9月1日清償，然為被上訴人所否認，
    即應由上訴人就其已清償之事實，負舉證之責任。而按依債
    務本旨，向債權人或其他有受領權人為清償，經其受領者，
    債之關係消滅，民法第309條第1項定有明文。惟上訴人僅泛
    稱其於109年9月1日上午，與被上訴人至高登汽車旅館見面
    ，過程中將5萬元交予被上訴人等情，未舉證以實其說，即
    難為有利上訴人之認定。此外，上訴人就其抗辯已清償之事
    實，並未提出任何證據足供本院審酌調查，所辯即非有據，
    而不足採。
　㈣另按民法第334條所稱之抵銷，係以二人互負債務，而其給付
    種類相同並均屆清償期者為要件，得供債務人抵銷之債權，
    須為對於自己債權人之債權。雖抵銷除法定抵銷之外，尚有
    約定抵銷，此項抵銷契約之成立及其效力，除法律另有規定
    （如民法第400條以下交互計算之抵銷）外，無須受民法第3
    34條所定抵銷要件之限制，即給付種類縱不相同，亦非不得
    依契約約定消滅彼此互負之債務，但仍以二人互負債務，同
    意為抵銷為前提要件（最高法院94年度台上字第1481號裁判
    要旨參照）。上訴人另辯稱兩造曾約定以至高登汽車旅館4
    次作為抵銷本件5萬元債務，因其對法律無知，而未於原審
    提出此項抗辯等語，依上開說明，此項抵銷抗辯，亦以二人
    互負債務，且同意為抵銷為前提，惟此部分未經上訴人舉證
    證明之，難認兩造間確有此抵銷之約定。再按民法上之給付
    型不當得利，主張受有損害之人需先證明就其與受益者間之
    契約關係有自始、當然無效、或業經行使撤銷權、或事後發
    生其他事由而解消後，始得對受益者進一步主張民法第179
    條之不當得利返還請求權，本件上訴人主張其至汽車旅館提
    供每次以3小時為單位之油壓或指壓之有償勞務，而得請求
    不當得利，惟對於與被上訴人間之勞務給付約定有何自始、
    當然無效，或已行使撤銷或其他解消之事由，亦未能具體舉
    證以實其說，其主張得以其提供之有償勞務給付之不當得利
    為抵銷，自難採信。至於上訴人固聲請調查前往高登汽車旅
    館之次數及時間，即使查證屬實，亦無解上開所應舉證之事
    項，是此部分之證據調查，應無必要，附此敘明。
五、綜上所述，被上訴人請求確認其與上訴人間，於109年3月12
    日有5萬元之借款債權存在，為有理由，應予准許。原審為
    被上訴人勝訴之判決，並無不合，上訴意旨指摘原判決不當
    ，求予廢棄改判，為無理由，應予駁回。
六、本件事證已臻明確，兩造其餘攻擊防禦方法及舉證，與本件
    判決結果並無影響，爰不逐一論述，附此敘明。
七、據上論結，本件上訴為無理由，依民事訴訟法第436條之1第
    3項、第449條第1項、第78條，判決如主文。 
中　　華　　民　　國　　111 　年　　6 　　月　　10　日
                  民事第一庭    審判長法  官  許石慶
                                      法  官  王詩銘
                                      法  官  廖欣儀
正本係照原本作成。
本判決不得上訴。
中　　華　　民　　國　　111 　年　　6 　　月　　10　　日
                                      書記官  李俊毅